臺灣臺中地方法院簡易民事判決
　　　　　 110年度沙簡字第353號
原      告  謝蘊菁  
訴訟代理人  洪塗生律師
複代理人    劉怡萱律師
被      告  謝順益  
            詹崑堂  
上列當事人間請求拆除地上物事件，本院於民國111年3月1日言
詞辯論終結，判決如下：
    主      文
被告應將坐落臺中市○○區○○段0000地號土地上，如附圖所示編號
A部分（面積13平方公尺）之鐵絲網及編號B部分（面積14平方公
尺）之鐵皮圍籬拆除並將土地返還予原告及全體共有人。
訴訟費用由被告負擔。
本判決原告勝訴部分得假執行，但被告如以新臺幣135,000元為
原告預供擔保，得免為假執行。
    事實及理由
壹、程序事項：按不變更訴訟標的，而補充或更正事實上或法律
    上之陳述者，非為訴之變更或追加，民事訴訟法第256條定
    有明文，依同法第436條第2項規定，於簡易訴訟程序仍適用
    之。經查，原告起訴時其第1項聲明為：「被告應將坐落臺
    中市○○區○○段0000地號土地上，如（起訴狀）附圖所示部分
    面積22.5平方公尺（實際面積以實測為準）土地上之鐵皮拆
    除並將土地返還予原告及全體共有人。」，嗣後，原告依臺
    中市豐原地政事務所測量結果，乃於民國111年2月18日提出
    「準備狀」，並將第1項聲明依測量結果更正為：「被告應
    將坐落臺中市○○區○○段0000地號土地上，如附圖所示A部分
    （面積13平方公尺）之鐵絲網及B部分（面積14平方公尺）
    之鐵皮圍籬拆除並將土地返還予原告及全體共有人。」核屬
    不變更訴訟標的，僅補充事實上之陳述，合於前開規定，應
    予准許。
貳、實體部分：　　
一、原告主張：原告為坐落臺中市○○區○○段0000地號土地（下稱
    系爭土地）之共有人，系爭土地一部分遭被告以鐵皮圍起，
    侵占原告系爭土地。為此，爰依民法第767條第1項中段及第
    821條請求被告拆除並返還予原告及全體共有人。並聲明：
    （一）被告應將坐落臺中市○○區○○段0000地號土地上，如附
    圖所示編號A部分（面積13平方公尺）之鐵絲網及編號B部分
    （面積14平方公尺）之鐵皮圍籬拆除並將土地返還予原告及
    全體共有人（二）訴訟費用由被告負擔。
二、被告抗辯：
（一）被告謝順益部分：圍牆是在91地號土地裡面，應該沒有占
      用到原告的土地。而且91地號土地跟原告的土地也不是相
      鄰的，中間有其他土地。原告有請人轉達因長期占用被告
      同段91號土地，依法不能長期占用並願意歸還，他說對不
      起被告2位叔叔請原諒她。空拍圖跟複丈成果圖不符合，
      這份空拍圖這幾年才拍的，年代並不久遠。並聲明：請求
      駁回原告之訴，訴訟費用由原告負擔。
（二）被告詹崑堂部分：同被告謝順益所述，並補充本件原來也
      不是鐵皮圍籬，原本是鐵絲網跟會刺人的柚木，是原告的
      長輩要求看能不能改成鐵皮，避免被勾到，所以我才這樣
      設置的。鐵絲網在我們上一代的時候，就是作為土地的界
      址標示，我並沒有占用原告的土地。原告主張我占用原告
      土地45平方公尺，第二次複丈鐵絲網跟水溝占用27平方公
      尺，兩者相差18平方公尺，一個沒有幾坪的東西，竟然相
      差了18平方公尺，我認為測量有問題。並聲明：請求駁回
      原告之訴，訴訟費用由原告負擔。
三、法院之判斷：
（一）原告主張系爭土地為原告與其他共有人共有之土地，已據
      其提出土地登記第一類謄本為證，自堪信為真實。
（二）原告主張被告之地上物占用系爭土地如附圖所示A部分（
      面積13平方公尺）鐵絲網、水溝及編號B部分（面積14平
      方公尺）之鐵皮圍籬內土地等情，業經本院於110年11月1
      1日會同兩造至系爭土地現場勘驗明確，並囑託臺中市豐
      原地政事務所派員會同測量，有勘驗筆錄及臺中市豐原地
      政事務所110年12月21日豐地二字第1100012095號函附土
      地複丈成果圖（即附圖）附卷可稽，並有現場照片在卷可
      佐。被告雖以前情抗辯，但被告所提出之空拍圖僅為以俯
      瞰方式拍攝之照片，再搭配地籍線標示，並非經實際測量
      之結果，本件經臺中市豐原地政事務所派員實地測繪，其
      測量結果應較空拍圖為正確。又被告雖稱測量有問題云云
      ，然其空言主張，並未提出實際證據，本院即無從認定其
      抗辯為可採。而原告如占用被告他筆土地，應由被告向原
      告為請求，此並非被告得占用原告共有土地之合法原因。
（三）當事人主張有利於己之事實者，就其事實有舉證之責任，
      民事訴訟法第277條前段亦有明文。再按以無權占有為原
      因，請求返還土地者，占有人對土地所有權存在之事實無
      爭執，而僅以非無權占有為抗辯者，土地所有權人對其土
      地被無權占有之事實無舉證責任，占有人自應就其取得占
      有係有正當權源之事實證明之（最高法院85年度台上字第
      1120號判決要旨參照）。查原告為系爭土地共有人之一，
      已經本院認定如前，則揆諸前開規定，原告主張被告無權
      占有系爭土地，被告自應就其占有系爭土地有正當權源一
      事舉證。而被告抗辯之事項，本院認為均非被告得合法占
      用原告共有土地之理由，已如前述。從而，原告依民法第
      767條第1項、第821條規定，請求被告應將坐落臺中市○○
      區○○段0000地號土地上，如附圖所示編號A部分（面積13
      平方公尺）及編號B部分（面積14平方公尺）之地上物拆
      除並將土地返還予原告及全體共有人，於法有據，應予准
      許。
四、本件事證已臻明確，兩造其餘攻擊防禦方法，經核與判決之
    結果不生影響，自無庸逐一論述，附此敘明。
五、原告勝訴部分，依民事訴訟法第389條第1項第3款規定，應
    由法院主動宣告原告於本判決確定前，即可依本判決命給付
    內容對被告財產聲請強制執行，並且依據同法第392條第2項
    規定，由法院主動宣告被告如果預先提供擔保之後，就可免
    為假執行。
六、訴訟費用負擔之依據：民事訴訟法第78條。
中　　華　　民　　國　　111 　年　　3 　　月　　15　　日
                        臺灣臺中地方法院沙鹿簡易庭
                            法  官  劉國賓
以上為正本，係照原本作成。
如不服本判決，應於判決送達後20日內向本院提出上訴狀並表明
上訴理由（須附繕本）；如委任律師提起上訴者，應一併繳納上
訴審裁判費。
中　　華　　民　　國　　111 　年　　3 　　月　　15　　日
                            書記官  許宏谷